臺灣臺南地方法院刑事判決
110年度訴字第659號
公  訴  人  臺灣臺南地方檢察署檢察官
被      告  蔡誠聰




選任辯護人  張堯程律師（法扶律師）
上列被告因違反毒品危害防制條例等案件，經檢察官提起公訴（
110年度營偵字第557、824、915號），本院判決如下：
    主  文
蔡誠聰犯如附表一、二所示之罪，各處如附表一、二所示之刑。
應執行有期徒刑伍年拾月。
未扣案如附表一「交易金額」欄所示犯罪所得均沒收，於全部或
一部不能沒收或不宜執行沒收時，追徵其價額。扣案之電子磅秤
壹台、毒品分裝袋壹批及OPPO牌行動電話壹支（含門號00000000
00號SIM卡壹張）、蘋果牌行動電話壹支均沒收。
    事  實
一、蔡誠聰明知甲基安非他命係毒品危害防制條例第2條第2項第
    2款所定之第二級毒品，亦係行政院衛生署（嗣改制為衛生
    福利部）公告查禁之禁藥，不得販賣及轉讓，竟：
  ㈠基於販賣第二級毒品甲基安非他命以營利之犯意，以0000000
    000號行動電話與附表一所示購毒者聯絡後，於附表一編號1
    至5所示之時間、地點，分別販賣第二級毒品甲基安非他命
    予吳啓誠、鍾孟益、吳佳文，並收取如附表一編號1至5所示
    之價金。
  ㈡蔡誠聰另基於轉讓禁藥甲基安非他命之犯意，以0000000000
    號行動電話與陳晉傑聯絡後，於附表二編號1所示之時間、
    地點，無償轉讓重量不詳（無證據證明逾10公克）之第二級
    毒品甲基安非他命予陳晉傑。
二、嗣於民國110年3月10日14時50分許，員警持本院核發之搜索
    票至蔡誠聰位在臺南市○○區○○路00巷00號居所執行搜索，扣
    得蔡誠聰所有供販賣、轉讓第二級毒品甲基安非他命所用之
    電子磅秤一台、毒品分裝袋一批及供聯絡販賣、轉讓毒品所
    用、所預備之OPPO牌行動電話一支（含門號0000000000號SI
    M卡一張）、蘋果牌行動電話一支。
三、案經臺南市政府警察局新營分局報請臺灣臺南地方檢察署檢
    察官偵查起訴。
    理  由
一、證據能力方面：
    本判決引用之各項證據，其中供述證據部分，均未據被告及
    其選任辯護人爭執證據能力，且迄至本案辯論終結，亦未就
    證據能力聲明異議，本院審酌各該供述證據作成當時，既非
    受違法詢問，亦無何影響被告或證人陳述任意性之不適當情
    況，所供、所證內容復與本案事實有相當之關聯性，亦無其
    他可信度明顯過低之情形，依刑事訴訟法第156條第1項、第
    159條之5之規定，前揭被告及證人於警詢、偵查中所為之供
    、證內容均有證據能力。至檢察官所舉用以證明上開被告犯
    罪並為本判決所引用之各項非供述證據，均非違背法定程序
    取得，依同法第158條之4之反面解釋，亦有證據能力。
二、得心證之理由：
　　訊據被告對於上開犯罪事實，均坦承不諱，所供情節核與附
    表一所示購毒者吳啟誠、鍾孟益、吳佳文及附表二所示受讓
    人陳晉傑於警詢、偵查中所證情節（警599卷第170至179、1
    80至184、261至275、325至331、387至388頁；偵557卷第30
    3至313、393至397、463至466、513至517頁）相符，並有本
    院對被告持用之行動電話門號0000000000號核發之通訊監察
    書（警599卷第7至21頁）、被告持用之上開行動電話門號與
    附表一所示購毒者、附表二所示受讓人通話之通訊監察譯文
    （警599卷第89至95、97至99、101、103頁）及本院核發之
    搜索票、臺南市政府警察局新營分局搜索被告位在臺南市新
    化區大智路居所之搜索扣押筆錄、扣押物品目錄表、搜索現
    場照片（警599卷第67至77頁）在卷及在該處扣得之電子磅
    秤一台、毒品分裝袋一批及供聯絡販賣、轉讓毒品所用、所
    預備之OPPO牌行動電話一支（含門號0000000000號SIM卡一
    張）、蘋果牌行動電話一支扣案可資佐證。按販賣毒品係違
    法行為，非可公然為之，且有其獨特之販售通路及管道，復
    無公定價格，販賣者除可以調高毒品取得價格後再予以賣出
    之方式，賺取價差獲利外，亦可以同一價格賣出，但藉由稀
    釋毒品純度或減少毒品份量等方式，從中賺取量差以獲得利
    益。每次買賣之價量，可能隨時依雙方關係深淺、資力、需
    求量及對行情之認知、毒品純度、來源是否充裕、查緝鬆嚴
    、購買者被查獲時供述購買對象之可能風險評估等，而異其
    標準，非可一概而論。而第二級毒品甲基安非他命為政府嚴
    予查緝之違禁物，販賣者刑責甚重，設若無利可圖，衡情應
    無甘冒遭查獲之風險而無端將毒品交付他人之理，據此自堪
    認被告販賣第二級毒品甲基安非他命與附表一所示之人，係
    出於營利之意圖無疑。綜上所述，堪認被告之自白與事實相
    符，應可採信。本案事證明確，被告犯行洵堪認定，應依法
    論科。
三、論罪及刑之加減：
　㈠按甲基安非他命雖係毒品危害防制條例所定之第二級毒品，
    但亦屬藥事法所稱之禁藥，而明知為禁藥而轉讓者，藥事法
    第83條定有處罰明文；故行為人明知為禁藥甲基安非他命而
    轉讓他人者，除成立毒品危害防制條例第8條第2項之轉讓第
    二級毒品罪外，亦構成藥事法第83條第1項之轉讓禁藥罪，
    此係屬同一犯罪行為同時有二種法律可資處罰之法規競合情
    形，依「重法優於輕法」、「後法優於前法」等法理，於無
    毒品危害防制條例第8條第6款及第9條所定應加重其刑至二
    分之一之情形下，應擇較重之藥事法第83條第1項規定處斷
    。
　㈡是核被告所為如附表一所示犯行，係犯毒品危害防制條例第4
    條第2項之販賣第二級毒品罪；所為如附表二所示犯行，係
    犯藥事法第83條第1項之轉讓禁藥罪。被告販賣前持有第二
    級毒品甲基安非他命之低度行為，為販賣之高度行為所吸收
    ，不另論罪。被告各次販賣第二級毒品、轉讓禁藥犯行，犯
    意各別，行為互殊，應分論併罰。
　㈢按行為人轉讓同屬禁藥之第二級毒品甲基安非他命（未達法
    定應加重其刑之一定數量）予成年人（非孕婦），依重法優
    於輕法之原則，擇較重之藥事法第83條第1項轉讓禁藥罪論
    處，如行為人於偵查及歷次審判中均自白，仍應適用毒品危
    害防制條例第17條第2項規定減輕其刑（最高法院109年度台
    上大字第4243號裁定意旨參照）。查被告就附表一所示販賣
    第二級毒品犯行及附表二所示轉讓禁藥犯行，於偵查及本院
    審理中均自白不諱，應均依毒品危害防制條例第17條第2項
    之規定減輕其刑。
　㈣至被告主張其供出毒品來源為蘇建忠，請求本院依毒品危害
    防制條例第17條第1項之規定遞減其刑云云。然本院就此函
    詢臺南市政府警察局新營分局，該局復稱：被告於警詢中供
    述之毒品來源為綽號「小胖」之李冠廷，然並未查得其販賣
    毒品之不法事證，故未因被告之供述而查獲毒品來源；又被
    告未曾供述毒品來源為蘇建忠，亦未提供與蘇建忠交易毒品
    之具體事證，故未曾因被告之供述而查獲其所稱上游毒品藥
    頭蘇建忠等語，有臺南市政府警察局新營分局110年7月18日
    南市警營偵字第1100371386號函檢附之職務報告、同分局11
    1年5月18日南市警營偵字第1110278044號函檢附之職務報告
    及臺南市政府警察局歸仁分局111年5月10日南市警歸偵字第
    1110277364號函（本院卷第113至117、297、299至301頁）
    在卷可憑，是本院無從依毒品危害防制條例第17條第1項之
    規定減輕其刑。至選任辯護人具狀請求本院調閱被告使用之
    國泰世華商業銀行帳戶109年間交易明細，並提訊證人林孟
    宏，以證明蘇建忠確實曾於109年間多次販賣第二級毒品甲
    基安非他命與被告等情，然被告於警詢中既未供出毒品來源
    為蘇建忠，至審理中始請求本院就此進行調查，惟法院並非
    調查機關，自無可能因進行上述調查而「查獲」被告之毒品
    來源，是此部分證據調查之聲請顯無必要，併予敘明。
四、刑罰裁量及沒收之宣告：
　㈠審酌被告明知毒品戕害國人身心健康甚鉅，竟仍貪圖一己私
    利，轉讓乃至販賣第二級毒品甲基安非他命牟利，所為造成
    毒品流通範圍擴大，危害社會治安及善良秩序非輕，惟被告
    犯後坦承犯行，尚有悔意；兼衡其自陳之智識程度、家庭、
    生活狀況及販賣毒品利得等一切情狀，分別量處如主文所示
    之刑，並定其應執行刑。
　㈡未扣案如附表一交易金額欄所示價金，乃被告之犯罪所得，
    應依刑法第38條之1第1項之規定諭知沒收，並依同條第3項
    之規定，諭知於全部或一部不能沒收或不宜執行沒收時，追
    徵其價額。扣案電子磅秤一台、毒品分裝袋一批及供聯絡販
    賣、轉讓毒品所用、所預備之OPPO牌行動電話一支（含門號
    0000000000號SIM卡一張）、蘋果牌行動電話一支，分別為
    被告所有供販賣毒品、轉讓禁藥所用、所預備之物，應依毒
    品危害防制條例第19條第1項、刑法第38條第2項前段之規定
    宣告沒收。
　㈢被告於110年3月10日為警查獲時，員警雖一併扣得被告所有
    之毒品安非他命一包（含袋重1.31公克），而被告於本院審
    理中就此供稱該包毒品係販賣剩餘（本院卷第318頁）。然
    被告於偵查中原供稱該包毒品係預備供施用毒品所用（偵55
    7卷第200頁），與其於本院審理中所供情節不符，且檢察官
    就此亦未聲請本院宣告沒收，爰不於本案宣告沒收銷燬，併
    予敘明。
據上論斷，應依刑事訴訟法第299條第1項前段，藥事法第83條第
1項，毒品危害防制條例第4條第2項、第17條第2項、第19條第1
項，刑法第11條前段、第38條第2項前段、第38條之1第1項前段
、第3項、第51條第5款，判決如主文。
本案經檢察官蔡宜玲提起公訴，檢察官呂舒雯到庭執行職務。
中　　華　　民　　國　　111 　年　　7 　　月　　14　　日
　　　　　　　　　刑事第十四庭  審判長法　官　周紹武
　　　　　　　　　
　　　　　　　　　                    法  官  蕭雅毓
　　　　　　　　　
　　　　　　　　　                    法  官  林岳葳
以上正本證明與原本無異
如不服本判決應於收受本判後20日內向本院提出上訴書狀，並應
敘述具體理由。其未敘述上訴理由者，應於上訴期間屆滿後20日
內向本院補提理由書狀（均須按他造當事人之人數附繕本）「切
勿逕送上級法院」。
  　　　　　　　　      　　　　　　　書記官　謝盈敏
中　　華　　民　　國　　111 　年　　7 　　月　　14　　日
附錄本案論罪科刑法條：
毒品危害防制條例第4條第2項
製造、運輸、販賣第二級毒品者，處無期徒刑或10年以上有期徒
刑，得併科新臺幣1千5百萬元以下罰金。
藥事法第83條第1項
明知為偽藥或禁藥，而販賣、供應、調劑、運送、寄藏、牙保、
轉讓或意圖販賣而陳列者，處7年以下有期徒刑，得併科新臺幣5
千萬元以下罰金。

附表一
編號 交易對象 交易時間、地點 毒品種類及數量 交易金額 (新臺幣) 判決主文及宣告刑 1 吳啓誠 109年10月31日23時10分許，在臺南市○○區○○路0段00號安南醫院急診室門口旁 第二級毒品甲基安非他命一包 2,000元 蔡誠聰販賣第二級毒品，處有期徒刑伍年貳月。 2 吳啓誠 109年11月4日10時許，在臺南市○○區○○里○○○00○00號7-11知母義門市旁公廁 第二級毒品甲基安非他命一包 1,000元 蔡誠聰販賣第二級毒品，處有期徒刑伍年貳月。 3 吳啓誠 109年12月23日21時50分許，在臺南市○○區○○路00巷00號蔡誠聰居處附近 第二級毒品甲基安非他命一包 1,000元 蔡誠聰販賣第二級毒品，處有期徒刑伍年貳月。 4 鍾孟益 110年1月27日19時10分許，在臺南市新化區大智路51巷內 第二級毒品甲基安非他命一包 1,000元 蔡誠聰販賣第二級毒品，處有期徒刑伍年貳月。 5 吳佳文 109年12月17日11時40分許，在臺南市○○區○○○路000號龍昇飯店停車場 第二級毒品甲基安非他命一包 500元 蔡誠聰販賣第二級毒品，處有期徒刑伍年壹月。 
附表二
編號 受讓人 時間、地點 轉讓禁藥之方式、種類及數量 判決主文及宣告刑 1 陳晉傑 110年1月17日10時55分許，在臺南市○○區○○○街00巷00號陳晉傑斯時居處內 將足供一次施用之禁藥甲基安非他命倒入陳晉傑所有之玻璃球吸食器內 蔡誠聰轉讓禁藥，處有期徒刑柒月。